【裁判字號】    98,交抗,906
【裁判日期】    980831
【裁判案由】    聲明異議
【裁判全文】
臺灣高等法院臺中分院刑事裁定         98年度交抗字第906號
抗  告  人
即受處分人  甲○○
上列抗告人因違反道路交通管理處罰條例聲明異議案件，不服臺
灣南投地方法院中華民國98年7月31日裁定（98年度審交聲字第
146號），提起抗告，本院裁定如下：
    主  文
抗告駁回。
    理  由
一、原裁定意旨略以：異議人即受處分人駕駛車牌號碼9592-LR
    號自用小客車，行經台中市○○路與市政路交岔口處，因有
    「道路設有劃分島，劃分快、慢車道，在快車道上右轉彎」
    之違規行為，業據原舉發機關員警以非固定式科學儀器取得
    證據資料予以證明，有函附之彩色採證照片2幀在卷可稽，
    且為異議人所不爭執，堪信為真正。核受處分人上開違規行
    為即屬未依規定行駛車道甚明，所辯其行為未符合道路交通
    管理處罰條例第7條之2第2項所規定之各款情形，尚不足採
    ，是原舉發機關縱以非固定式之科學儀器取得證據資料，仍
    屬適法，而無違誤，受處分人之異議為無理由，應予駁回等
    語。
二、抗告意旨略以：(一)依道路交通管理處罰條例第7條之2第1項
    、第2項第5款規定，逕行舉發未依規定行駛車道之違規駕駛
    人，才得以非固定式科學儀器取得之證據證明違規，為原審
    所不爭執。(二)原審法官曲解「未依規定行駛車道」之真正意
    義，抗告人駕駛車輛行經台中市○○路之快車道上，該車道
    未經公路管理單位封閉、或公告或設立標誌禁止通行，何來
    未依規定行駛車道之理？(三)原審裁定理由三最末句「故汽車
    駕駛人行駛於設有劃分島之道路上，若欲轉彎自應遵守上開
    規定，若違反上開規定而予轉彎，即屬未依規定行駛車道之
    違規」，係不合理之擴大解釋，蓋「不依規定轉彎」並不等
    於「不依規定行駛車道」。(四)抗告人縱有「道路設有劃分島
    ，劃分快、慢車道，在快車道上右轉彎」之違規事實，違規
    行為係「不依規定轉彎」而非「不依規定行駛車道」，舉發
    員警逕以移動式相機拍攝抗告人右轉之行為，除不符合同條
    例第7條之2第1項規定外，亦不符合得逕行舉發之要件，爰
    依法提起抗告等語。
三、按汽車駕駛人之行為有下列情形之一，當場不能或不宜攔截
    製單舉發者，得逕行舉發：七、經以科學儀器取得證據資料
    證明其行為違規。前項第7款之科學儀器應採固定式，並定
    期於網站公布其設置地點。但汽車駕駛人之行為屬下列情形
    之一者，不在此限：五、未依規定行駛車道，道路交通管理
    處罰條例第7條之2第1項第7款、第2項第5款分別定有明文。
    次按汽車行駛至交岔路口，其行進、轉彎，在設有劃分島劃
    分快慢車道之道路，在慢車道上行駛之車輛不得左轉，在快
    車道行駛之車輛不得右轉；汽車駕駛人有在慢車道上左轉或
    在快車道右轉之情形者，處新台幣600元以上1800元以下之
    罰鍰，同條例第48條第1項第5款亦定有明文。
四、經查：
  (一)抗告人即受處分人甲○○於民國97年12月10日13時29分許，
    駕駛車牌號碼9592-LR號自用小客車，行經臺中市○○路與
    市政路交岔口處，因有「道路設有劃分島，劃分快慢車道，
    在快車道上右轉彎」之違規行為，經臺中市政府警察局第六
    分局交通分隊員警照相存證後逕行舉發，抗告人於應到案日
    前陳明其為行為人並提出申訴，經交通部公路總局臺中區監
    理所函請原舉發機關調查，原舉發機關調查並函覆後，處分
    機關依法裁處抗告人罰鍰新台幣600元整並記違規點數1點，
    有採證照片2張、臺中市警察局中市警交字第G8H223202號舉
    發違反道路交通管理事件通知單、臺中市警察局第六分局98
    年2月5日中分六警交字第0980003730號函、交通部公路總局
    臺中區監理所投監四字第裁65-G8H223202號違反道路交通管
    理事件裁決書各一份在卷可稽，則抗告人於上開時、地有前
    開違規行為，經警照相後逕行舉發之事實，足堪認定。
  (二)依前開規定，以科學儀器取得證據資料證明汽車駕駛人行為
    違規，其當場不能或不宜攔截製單舉發者，得逕行舉發；又
    科學儀器應採固定式，並定期於網站公布其設置地點，但汽
    車駕駛人未依規定行駛車道者，不在此限。換言之，對未依
    規定行駛車道且當場不能或不宜攔截之汽車駕駛人，得採用
    固定或非固定式之科學儀器照相，逕行舉發。抗告人於上開
    時、地，由快車道違規右轉穿越慢車道出口後，往右行駛，
    依採證相片所示，員警所在位置係於慢車道上，且位於抗告
    人車輛右後方有一定距離，顯然無法當場攔停車輛而開單告
    發，依法自得以非固定式照相逕行舉發，其採證及舉發方式
    並未違反規定。又汽車行駛至交岔路口，其行進、轉彎，在
    設有劃分島劃分快慢車道之道路，在慢車道上行駛之車輛不
    得左轉，在快車道行駛之車輛不得右轉；汽車駕駛人有在慢
    車道上左轉或在快車道右轉之情形者，處以罰鍰。依採證照
    片第一張所示，於紅綠燈顯示黃燈時，抗告人車輛位於市○
    路劃分島內側之快車道，而於第二張照片中，紅綠燈已顯示
    紅燈，抗告人之車輛正違規右轉中，位於市政路劃分島外側
    之慢車道出口處，係直接由原道路之快車道違規右轉，而非
    由慢車道右轉，其轉彎前並未行駛於應行駛之慢車道。又依
    舉發機關函覆內容，該路口設有快車道禁止右轉之標誌，亦
    即欲右轉者，不得自快車道右轉，而應於慢車道右轉。抗告
    人行駛於禁止右轉之快車道上，卻違規穿越慢車道出口為右
    轉行為，顯係未依規定行駛車道之行為無誤。原處分機關據
    此依道路交通管理處罰條例第48條第1項第5款規定裁處抗告
    人罰緩新台幣600元並記違規點數1點，原審裁定駁回抗告人
    之聲明異議，本院經核並無不合，抗告人仍執前詞抗辯，為
    無理由，應予駁回。
五、據上論結，應依道路交通案件處理辦法第26條，刑事訴訟法
    第412條，裁定如主文。
中    華    民    國    98    年    8     月    31    日
            刑事第十庭    審判長法  官  林  照  明
                                法  官  郭  瑞  祥
                                法  官  林  欽  章
以上正本證明與原本無異。
不得再抗告。
                                書記官  卓  佳  儀
中    華    民    國    98    年    9     月    2     日


司法院資訊處製作；財團法人民間司法改革基金會備份。
